【裁判字號】    92,交訴,46
【裁判日期】    920703
【裁判案由】    公共危險等
【裁判全文】
臺灣臺南地方法院刑事判決                          九十二年度交訴字第四六號
    公  訴  人  臺灣台南地方法院檢察署檢察官
    被      告  甲○○
右列右列被告因公共危險等案件，經檢察官提起公訴（九十二年度偵字第五八三號）
，本院判決如左：
    主  文
甲○○因過失致人於死，處有期徒刑柒月；又駕駛動力交通工具肇事，致人死而逃逸
，處有期徒刑壹年。應執行有期徒刑壹年陸月。緩刑伍年。
    事  實
一、甲○○於民國九十一年十一月十九日下午七時十五分許，駕駛車牌號碼ＲＫ─一
    ０五八號自用小客車，沿臺南縣歸仁鄉○○村○○路由西往東方向行駛，途經保
    大路三段三一一號前之繪有分向限制線（雙黃線）之路段時，本應注意汽車行駛
    時，駕駛人應注意車前狀況，隨時採取必要之安全措施，及行車速度，依標誌或
    標線之規定，行經道路修理路段時，應減速慢行，作隨時停車之準備，而依當時
    情況，又無不能注意之情事，其能注意竟疏未注意前方可能有車輛行駛之車前狀
    況，及當地速限時速三十公里，該處為道路修理路段，仍貿然以時速三十公里以
    上至四十公里不等速度超速行駛，致未能採取必要之安全措施及隨時停車之準備
    ，適林老得騎駛腳踏車於該處，亦應注意慢車不得在禁止穿越地段穿越道路，及
    分向限制線，用以劃分路面成雙向車道，禁止車輛跨越行駛，並不得迴轉，而依
    當時情形，客觀上並無不能注意之情事，其能注意竟疏未注意該處是一繪有分向
    限制線路段，竟貿然自該處由南往北駛出，欲穿越保大路，致甲○○見狀煞避不
    及，而撞及林老得之腳踏車，造成林老得被拋彈至自小客車車頂，行駛約二百公
    尺後始墜落地面，受有頭、胸、腹、右側肢體撞挫傷併骨折、顱腦損傷併開放性
    骨折，傷重而當場死亡。詎甲○○肇事後，不顧林老得仍卡於車頂，竟未停車察
    看，仍逕自駕駛原車逃離現場。嗣警方在車禍現場尋獲汽車漆片、前擋風玻璃隔
    熱紙及碎片及大燈燈罩碎片，並於附近查訪，知悉甲○○即係肇事駕駛人而行蹤
    不明後，即透過甲○○之友人勸其出面投案，甲○○於同年十二月二十一日下午
    十一時二十五分許，至臺南縣警察局歸仁分局投案，並帶警至臺南縣歸仁鄉○○
    村○○路○段一二一號旁車庫勘查前開自用小客車，經警發現自用小客車前保險
    桿左側有擦撞痕跡、引擎蓋前方擦撞痕跡、右前方向燈與保險桿有擦撞痕跡、駕
    駛座下方遺留已破裂之前擋風玻璃隔熱紙及碎片，經與前開車禍現場所尋獲之汽
    車漆片等物相比對結果相符而查獲。
二、案經台南縣警察局歸仁分局報請臺灣台南地方法院檢察署檢察官偵查起訴。
    理  由
一、右揭事實，業據被告甲○○於警、偵訊及本院審理時坦白承認，核與證人即現場
    目擊車禍發生經過之乙○○、丁○○分別於警訊及本院審理具結證稱之情相符（
    參見警卷偵訊筆錄及本院九十二年六月五日審理筆錄）。此外，警方係依據附近
    查訪資料，判斷被告即是肇事車輛駕駛人，因被告行蹤不明，而透過被告友人策
    動其投案等情，亦據證人即臺南縣警察局佳里分局子龍派出所警員丙○○（前揭
    肇事當時任職臺南縣警察局歸仁分局媽廟派出所）於本院審理時，到庭具結證稱
    甚詳（參見本院九十二年六月五日審理筆錄），並有台南縣警察局道路交通事故
    調查報告表、現場照片二十八幀在卷可資佐證。又前開於肇事現場尋獲之大燈燈
    罩碎片其中一片印有裕隆圖案標誌，與被告前開自用小客車大燈燈罩紋線吻合，
    裕隆牌圖案標誌亦與右側大燈燈罩標誌相同，及肇事現場尋獲之前擋風玻璃隔熱
    紙斷裂面，與被告前開自用小客車駕駛座下遺留已破裂之前擋風玻璃隔熱紙斷裂
    面吻合，而經警勘驗前開自用小客車時，於左後玻璃車窗、左後車身鋼板、後車
    身排水凹槽、左前玻璃車窗及車頂左側凹槽上均發現之血跡，經採驗後，送往刑
    事警察局鑑定，血跡ＤＮＡ均與死者林老得ＤＮＡ─ＳＴＲ型別相同，該型別在
    台灣地區中國人分布機率預估為１‧２８Ｘ１０等情，有臺南縣察局歸仁分局刑
    案勘查報告書一份及內政部警政署刑事警察局鑑驗書一紙及現場勘驗照片四十二
    幀在卷可憑，是被告所駕駛之自用小客車確係撞擊被害人林老得之肇事車輛，應
    無疑義。又被害人林老得係因本件車禍死亡，亦經臺灣台南地方法院檢察署檢察
    官督同檢驗員相驗明確，並製有勘驗筆錄、驗斷書及相驗屍體證明書等附卷可憑
    。按汽車行駛時，駕駛人應注意車前狀況，隨時採取必要之安全措施；行車速度
    ，依標誌或標線之規定，行經道路修理路段，應減速慢行，作隨時停車之準備；
    慢車不得侵入快車道或人行道行駛，並不得在禁止穿越地段穿越道路；道路交通
    安全規則第九十四條第三項、第九十三條第一項第三款及第一百二十四條第三項
    分別定有明文。又分向限制線，用以劃分路面成雙向車道，禁止車輛輛跨越行駛
    ，並不得迴轉，道路交通標誌標線號誌設置規則第一百六十五條第一項亦有明文
    。查被告與被害人俱為有駕駛經驗之人，對於上開交通安全規則自知之甚稔，為
    其應注意之事項，而肇事當時係夜間有照明、天候晴、當地速限時速三十公里，
    路面繪有分向限制線雙線道、道路工事中、視距不良等情，亦有上述道路交通事
    故調查報告表載明可考，則被告遇此狀況本即應減速慢行並注意車前狀況，作隨
    時停車之準備，依當時狀況被告又無不能注意之情狀，其竟疏於注意減速慢行，
    猶以時速三十至四十公里之速度超速行駛，致未能採取必要之安全措施，貿然前
    行，適被害人林老得騎駛腳踏車自該處由南往北駛出，亦疏未注意該處繪有分向
    限制線，不得穿越道路，仍貿然穿越道路，被告煞避不及致發生撞及因而肇事，
    並造成被害人林老得死亡，被告與被害人均有違前開規定之注意義務，其上述駕
    駛行為，均顯有過失。而本件車禍經送臺灣省臺南區車輛行車事故鑑定委員會鑑
    定，亦認被告超速行駛、未注意車前狀況，為肇事主因，被害人為肇事次因，此
    有該會南鑑字第九二０四三三號鑑定意見書一紙在卷可憑。又被害人雖與有過失
    ，然本件車禍既係被告之過失併合發生，被告之過失罪責仍不能因此解免。又本
    件被害人林老得係因此次車禍當場死亡，是被告之過失駕駛行為，與被害人之死
    亡結果間，具有相當因果關係，亦無疑義。從而，本件事證已甚明確，被告前揭
    犯行，堪以認定。
二、核被告甲○○所為，係犯刑法第二百七十六條第一項之過失致人於死罪及同法第
    一百八十五條之四之駕車肇事逃逸罪。其所犯上開二罪間，犯意各別，行為互殊
    ，應予分論併罰。爰審酌被告之品行、應負過失責任之程度即其為肇事主因及被
    害人與有過失、造成被害人死亡之結果、肇事後竟駕車逃逸，置車頂上被害人不
    顧，惡性非輕，惟斟酌被告犯後尚能坦認犯行頗有悔意且已與被害人家屬達成和
    解等一切情狀，分別量處如主文所示之刑及定其應執行之刑，以資懲儆。查被告
    前未曾受有期徒刑以上刑之宣告，有臺灣高等法院被告全國前案紀錄表附卷可稽
    ，其因一時短於思慮致罹刑章，經此次偵審程序教訓，當知所警惕，諒無再犯之
    虞，本院復考量被告係初犯，而其犯罪後已與死者家屬達成民事賠償，有臺南縣
    歸仁鄉調解委員會調解筆錄一紙在卷可徵，本院因認前開對被告宣告之刑，以暫
    不執行為適當，爰併宣告緩刑五年，以啟自新。
據上論斷，應依刑事訴訟法第二百九十九條第一項前段，刑法第二百七十六條第一項
、第一百八十五條之四、第五十一條第五款、第七十四條第一款，罰金罰鍰提高標準
條例第一條前段，判決如主文。
中      華      民      國      九十二      年      七      月    三    日
                              臺灣臺南地方法院交通法庭
                                      法  官  洪士傑
右正本證明與原本無異。
如不服本判決應於送達後十日內向本院提出上訴狀。
                                      書記官  陳金堂
中      華      民      國      九十二      年      七      月    三    日
附錄本案論罪科刑法條全文：
中華民國刑法第二百七十六條第一項：
 (過失致死罪)
因過失致人於死者，處二年以下有期徒刑、拘役或二千元以下罰金。
中華民國刑法第一百八十五條之四：
駕駛動力交通工具肇事，致人死傷而逃逸者，處六月以上五年以下有期徒刑。


司法院資訊處製作；財團法人民間司法改革基金會備份。
